臺灣高等法院刑事判決　　　　　　　　95年度上訴字第4704號
上　訴　人
即　被　告　甲○○
選任辯護人　張玲綺律師
　　　　　　黃捷琳律師
上列上訴人因違反公職人員選舉罷免法等案件，不服臺灣板橋地
方法院九十五年度易字第七一號，中華民國九十五年十月三十一
日第一審判決（起訴案號：臺灣板橋地方法院檢察署九十四年度
選偵字第六九號），提起上訴，本院判決如下：
    主  文
原判決撤銷。
甲○○無罪。
    理  由
一、公訴意旨略以：上訴人即被告甲○○欲參選台北縣第十五屆
    鄉鎮市長選舉之土城市市長，並於民國九十四年九月三十日
    經台灣團結聯盟推薦，進而完成參選登記；詎被告竟基於意
    圖使國民黨籍候選人乙○○不當選及意圖散布於眾之概括犯
    意，連續於：(一)九十四年九月間，在「擺接風情生活雜誌」
    九月號第一四、一五頁及其個人電腦網站上，散布、刊登內
    容為『…而現任的國民黨籍市長回扣貪污傳聞甚囂塵上…』
    此等足以生損害於公眾並毀損乙○○名譽之不實之事。(二)九
    十四年十月二十二日，以夾報之方式，散布內容為『…讓這
    樣的市長與土城監獄一起被移走…我們不要一個選上卻無法
    做完任期的市長！…』，及晝有囚犯著囚衣、頭上長角、尖
    耳、撩牙並關於籠牢之畫像，此等足以上損害於公眾並毀損
    乙○○名譽之不實之事。(三)於九十四年十一月間，於其電腦
    網站上，散布內容為『…年底的土城市長選舉將是一場泛綠
    對泛藍，清廉對貪污的大對決。…』，此等足以生損害於公
    眾並毀損乙○○名譽之不實之事。因認被告涉犯公職人員選
    舉罷免法第九十二條，刑法第三百十條第二項、第一項罪嫌
    。
二、本件公訴人認被告涉犯上揭罪嫌，要以告訴人乙○○之指訴
    暨乙○○當選證書影本、擺接風情生活雜誌九月號、自被告
    網站列印之文宣二紙、九十四年地方公職人員選舉台北縣候
    選人登記情形一覽表等為論據。
三、訊據被告堅詞否認有誹謗告訴人之意，辯稱：九月號擺接風
    情是伊要參選的文宣，伊要告訴大家，伊要出來選，把自己
    的理念、經歷介紹給選民。後來出的文宣是因為告訴人告伊
    ，所以伊也告他，伊是要用事實證明其所言非虛，經過一年
    的調查，隔年八月告訴人的團隊就被起訴，告訴人是該團隊
    的法定代理人，他不可能沒有責任等語。
四、經查：
  (一)被告就九十四年九月間，在「擺接風情生活雜誌」九月號及
    其個人電腦網站上刊登之選舉文宣（見選他字第一九三號卷
    第十二、三四頁）、九十四年十月二十二日，以夾報之方式
    散發之選舉文宣（見他字第六五三八號卷第四頁）、及九十
    四年十一月間，於其電腦網站上散佈之選舉文宣（見他字第
    六五三八號卷第五頁）係其個人所為乙情，並不爭執（見原
    審卷第四八頁）。
  (二)被告於第二次以夾報方式散發對告訴人不利之選舉文宣後，
    隨即於九十四年十月二十五日向臺灣板橋地方法院檢察署具
    狀告發本件告訴人，在「土城市大陸榮胞眷村改建合建」案
    涉嫌犯罪，此有刑事告發狀上臺灣板橋地方法院檢察署收狀
    戳章在卷可佐（見本院卷第四五頁）。再檢察官就上揭眷村
    改建案偵查結果認黃崇文、原孝毓、蔡亦強、許家郎等於九
    十三年間，在該眷村改建案涉犯貪污罪嫌，此有台灣板橋地
    方法院檢察署九十五年度偵字第九六一三號卷起訴書影本在
    卷可參（見本院卷第四六至七０頁）。又黃崇文、原孝毓、
    蔡亦強、許家郎分別任台北縣土城市公所主任秘書、核稿秘
    書、工務課長、技正，而於上開眷村改建案，係由告訴人指
    定許家郎擔任工作小組成員，並勾選黃崇文、原孝毓、蔡亦
    強．．等九人為評選委員，且指定黃崇文為召集人，此亦有
    上述起訴書可憑。
  (三)綜上，可見黃崇文、原孝毓、蔡亦強、許家郎確係涉犯貪污
    罪嫌。再黃崇文、原孝毓、蔡亦強、許家郎等分別任台北縣
    土城市公所主任秘書、核稿秘書、工務課長、技正，顯見渠
    等均屬告訴人之核心幕僚或重要幹部，由此自易引人聯想告
    訴人亦可能牽涉該貪污罪嫌。又有關地方工程建設案若有涉
    及貪污情事，極易在地方上流傳，準此足徵被告於競選文宣
    中稱現任的國民黨籍市長回扣貪污傳聞甚囂塵上等語，並非
    無端杜撰。又觀黃崇文等涉嫌貪污，係因被告之告發而偵查
    起訴，可見被告確係相信地方上有關告訴人等涉嫌貪污之傳
    言，進而提出告發，益徵被告主觀上應認其於文宣上所言，
    係為真實，並非空穴來風。按告訴人之核心幕僚或重要幹部
    涉嫌貪污，本易令人質疑告訴人亦可能牽涉其內，被告因而
    在競選文宣上就此提出質疑、批評，尚難認係故意捏造傳述
    不實之事。況公職人員之操守應屬可受公評之事項。是被告
    被訴之犯罪事實，要屬不能證明。
五、原審遽為被告有罪之判決，自有未合。被告上訴否認犯行，
    指摘原審判決不當，請求撤銷改判，為有理由。自應由本院
    撤銷原審判決，另為被告無罪之諭知。
據上論斷，應依刑事訴訟法第三百六十九條第一項前段、第三百
六十四條、第三百零一條第一項前段，判決如主文。
本案經檢察官陳玉珍到庭執行職務。
中　　華　　民　　國　　96　　年　　3 　　月　　20　　日
　　　　　　　　　刑事第十七庭  審判長法　官  趙功恆
                                　　  法　官  孫惠琳
                                　　  法　官  陳憲裕
以上正本證明與原本無異。
如不服本判決，應於收受送達後十日內向本院提出上訴書狀，其
未敘述上訴之理由者並得於提起上訴後十日內向本院補提理由書
（均須按他造當事人之人數附繕本）。
                                      書記官  劉育妃
中　　華　　民　　國　　96　　年　　 3　　 月　　23　　日
